臺灣高等法院臺南分院民事裁定
                                     109年度重抗字第36號
抗  告  人  吳𥡪筳


代  理  人  張嘉琪律師
上列抗告人因與相對人林以薇、胡喬茹間返還股票事件，對於中
華民國109年7月28日臺灣臺南地方法院所為裁定（109年度補字
第489號）關於訴訟標的價額核定部分，提起抗告，本院裁定如
下：
    主  文
原裁定關於核定訴訟標的價額部分廢棄。
本件訴訟標的價額核定為新臺幣貳仟肆佰參拾壹萬玖仟參佰陸拾
貳元。
    理  由
一、抗告意旨略以:伊請求相對人林以薇、胡喬茹（下稱相對人2
    人）返還璟程小泉精機股份有限公司（下稱璟程公司）股票
    230萬股。訴訟標的價額應為新臺幣（下同）2,431萬9,362
    元〈計算式:財政部南區國稅局新化稽徵所提供璟程公司107
    年度營利事業所得稅結算申請資產負債表（下稱資產負債表
    ）中之權益總額(7,369萬8,241元)÷697萬股（流通股份總數
    ）×230萬股（請求返還之股份總數）＝2,431萬9,362元〉，原
    裁定核定訴訟標的價額為1億2,768萬5,168元，顯係違誤，
    爰依法提起抗告，請求廢棄原裁定等語。
二、按「訴訟標的之價額，由法院核定。」、「核定訴訟標的之
    價額，以起訴時之交易價額為準；無交易價額者，以原告就
    訴訟標的所有之利益為準」民事訴訟法第77條之1第1、2項
    定有明文。是法院於核定訴訟標的價額時，應以原告起訴請
    求法院裁判之聲明範圍為準（最高法院95年度台抗字第689
    號裁定意旨參照）。所謂起訴時之交易價額係指起訴時之市
    價而言（最高法院104年度台抗字第3384號裁定意旨參照）
    。訴訟標的之價額，乃法院應依職權調查核定之事項，不受
    當事人主張之拘束（最高法院99年台抗字第503號裁定意旨
    參照）。以有價證券之給付請求權為訴訟標的時，依上規定
    ，其價額應先依有價證券之時價定之，不以其券面額為準（
    最高法院106年度台抗字第372號裁定意旨參照），亦即有價
    證券之價值，如為上市、上櫃或興櫃公司股票，以起訴當天
    或前一天之收盤價為準，如非上市、上櫃或興櫃公司股票，
    則應以起訴時發行公司之淨值計算其時價（最高法院107年
    度台簡抗字第48號裁定意旨參照）。
三、查抗告人於原審聲明:相對人2人應將登記於林憲嶸名下璟程
    公司230萬股返還登記予抗告人，並將股票返還予抗告人，
    是本件訴訟標的價額應以系爭股票起訴時之交易價額為核定
    。次查璟程公司非上市、上櫃或興櫃公司，業據抗告人陳明
    在案（見本院卷第45頁），並無公開交易價額，參以財政部
    南區國稅局新化稽徵所檢送璟程公司107年12月31日資產負
    債表所示（見原審卷第25頁），璟程公司107年資產淨值（
    即資產扣除負債後之權益總額）為7,369萬8,241元（計算式
    :資產3億8,694萬1,574元－負債3億1,324萬3,333元＝7,369萬
    8,241元），又璟程公司流通股份總數為697萬股，亦有璟程
    公司變更登記表可參（見本院卷第49頁）。則本件訴訟標的
    價額應核定為2,431萬9,362元〈計算式：7,369萬8,241元（
    璟程公司107年資產負債表中之權益總額）÷697萬股（流通
    股份總數）×230萬股（抗告人請求返還之股份數）＝2,000萬
    9,362元，元以下4捨5入〉。是原法院誤以璟程公司資產負債
    表中「負債及權益總額」38,694萬1,574元為其權益總額，
    並據以核定訴訟標的價額為12,768萬5,168元，尚有未合。
    抗告意旨指摘原裁定關於訴訟標的價額核定不當，聲明廢棄
    ，為有理由，仍應由本院將原裁定該部分予以廢棄，並核定
    本件訴訟標的價額如主文第二項所示。又原裁定關於核定訴
    訟標的價額既經廢棄，原裁定命補繳裁判費部分，即失所附
    麗，應由原法院另為適當之處理，附此敘明。
四、據上論結，本件抗告為有理由，爰裁定如主文。
中　　華　　民　　國　 109　　年　　10　　月　　16　　日
                  民事第五庭  審判長法  官  吳森豐

                                    法  官  郭貞秀

                                    法  官  孫玉文
上為正本係照原本作成。
本裁定除以適用法規顯有錯誤為理由外，不得再抗告。如提再抗
告，應於收受送達後十日內向本院提出再抗告狀（須附繕本），
並繳納再抗告費新台幣一千元。
提起再抗告應委任律師或具有律師資格之人之委任狀；委任有律
師資格者，另應附具律師資格證書及釋明委任人與受任人有民事
訴訟法第466條之1第1項但書或第2項所定關係之釋明文書影本。
中　　華　　民　　國　 109　　年　　10　　月　　16　　日

                                    書記官  黃雁勤

【附註】
民事訴訟法第495條之1第2項準用同法第466條之1第1、2項規定
：
⑴對於第二審判決上訴，上訴人應委任律師為訴訟代理人。但上
  訴人或其法定代理人具有律師資格者，不在此限。
⑵上訴人之配偶、三親等內之血親、二親等內之姻親，或上訴人
  為法人、中央或地方機關時，其所屬專任人員具有律師資格並
  經法院認為適當者，亦得為第三審訴訟代理人。
民事訴訟法第466條之2第1項：
  上訴人無資力委任訴訟代理人者，得依訴訟救助之規定，聲請
  第三審法院為之選任律師為其訴訟代理人。